臺灣臺中地方法院民事判決　　　　　　100年度簡上字第170號
上　訴　人　劉宏毅
被上訴人　　趙歐玉賢
　　　　　　　　　　　　2巷17號
訴訟代理人　趙曉濱
上列當事人間請求排除侵害等事件，上訴人對於中華民國100年5
月13日本院臺中簡易庭99年度中簡字第3034號第一審判決提起上
訴，本院於民國100年8月19日言詞辯論終結，判決如下：
    主  文
上訴駁回。
第二審訴訟費用新臺幣壹仟伍佰元由上訴人負擔。
    事實及理由
一、上訴人方面：
（一）於原審起訴以：台中市○區○○街53巷10號及10號2樓、3
      樓、4樓、5樓，及同巷12號及12號2樓、3樓、4樓、5樓，
      計有10戶，係於民國77年間興建，以同一張使用執照同時
      建造之建物。唯被上訴人昧於私利，明知已於78年10月14
      日簽立協議書，以其所持有之朝陽街53巷10號、10號2樓
      、10號3樓3戶面臨道路，自設樓梯通道出入，而就系爭建
      物之公共設施部分即台中市○區○○段9小段569建號（起
      訴狀誤繕為599建號）之應有部分約定為零，卻仍將其電
      錶、電信線路及水錶設置於該569建號建物內，並通行該
      569建號公共設施，亦不分擔電費等公共設施管理費用，
      實有違誠信，爰依侵權行為、物上請求權之法律關係提起
      本訴，並聲明：(1)被上訴人不得主張台中市○區○○段9
      小段569建號建物之使用權及通行權。(2)被上訴人應移除
      頂樓水錶、梯間電錶、電信線路。(3)上訴人願供擔保請准
      予宣告假執行。
（二）於上訴審補稱略以：系爭建物於77年間興建後，被上訴人
      即於後方道路預定地興建3層樓之大型違章建築物。另上
      訴人係系爭建物中台中市○區○○街53巷10號4樓之所有
      權人，系爭建物之公共設施，均由上訴人維護及支付費用
      ，上訴人有權訴請排除被上訴人之侵害等語。
（三）原審判決駁回上訴人之請求，上訴人對原審判決不服，提
      起上訴。上訴聲明：(1)原判決廢棄。(2)被上訴人不得主張
      台中市○區○○段9小段569建號建物之使用權及通行權。
      (3)被上訴人應移除頂樓水錶、梯間電錶、電信線路。(4)上
      訴人願供擔保請准予宣告假執行。
二、被上訴人方面：
（一）於原審以：系爭建物係於77年間同時興建之五層樓之集合
      住宅，無管理委員會之設置。上訴人所指之電錶、電信線
      路、水錶，均係系爭建物於建築設計、施工時而設置，且
      分別位於連通上下樓之樓梯間及頂樓平台，為系爭建物之
      共用部分，上訴人不得主張獨立使用。
（二）於上訴審補稱略以：被上訴人原有之台中市○區○○街53
      巷10號1至3樓建物，已於100年1月間移轉登記於其子即訴
      外人趙曉濱名下，而且上開建物，就系爭建物之公共設施
      即台中市○區○○段9小段569建號，各有20分之1、30分
      之1、30分之1之應有部分，趙曉濱並同意被上訴人使用，
      故被上訴人就系爭建物之公共設施即台中市○區○○段9
      小段569建號並非無權使用。
（三）答辯聲明：上訴駁回。
三、法院之判斷：
（一）台中市○區○○街53巷10號及10號2樓、3樓、4樓、5樓及
      同巷12號及12號2樓、3樓、4樓、5樓，計有10戶，係於77
      年間以同一張使用執照同時建造之建物；其中朝陽街53巷
      10號、10號2樓、10號3樓，分別為台中市○區○○段9小
      段560、561、562建號，原為被上訴人所有；朝陽街53巷
      10號4樓，為同小段565建號，為上訴人所有；系爭建物之
      公共設施，為同小段569建號等情，均為兩造所不爭執，
      復有使用執照及各該建物登記簿謄本在卷可證，堪信實在
      。
（二）被上訴人使用之電錶（編號00-0000-00號）與系爭建物之
      其他電錶共7個，均設置於系爭建物第5層樓梯間之轉角處
      ，被上訴人所使用之中華電信電話線路，亦以電信箱設置
      於系爭建物2樓樓梯間，水錶則設置於系爭建物之5樓樓頂
      ，為兩造所不爭執，並據原審於100年1月11日履勘現場屬
      實，製有勘驗筆錄附於原審卷可按。
（三）原為被上訴人所有之台中市○區○○街53巷10號、10號2
      樓、10號3樓（即台中市○區○○段9小段560、561、562
      建號），經被上訴人及同建物之其他區分所權人等，於78
      年10月14日簽立協議書，約定被上訴人就同小段569建號
      公共設施部分，不分擔應有部分，固據上訴人提出協議書
      附卷可稽。惟被上訴人使用之電錶、電信線路、水錶，係
      於系爭建物興建時所設計施工，均已附屬於系爭建物內，
      而為系爭建物之部分，衡情被上訴人自無拋棄電錶、電信
      線路、水錶之可能。且被上訴人所有之台中市○區○○街
      53巷10號、10號2樓、10號3樓（即台中市○區○○段9 小
      段560、561、562建號）等3戶，業經被上訴人於100年1月
      20日移轉所有權登記予其子趙曉濱，並就系爭建物之公共
      設施即同小段569建號之應有部分亦分別登記為20分之1、
      30 分之1、30分之1，業據被上訴人提出同小段560、561
      、562、569建號等建物登記簿謄本附卷可按，趙曉濱並到
      庭陳明同意由被上訴人使用。則被上訴人就系爭建物公共
      設施部分即同小段569建號，自可本於合法權源使用或通
      行，而不須移除系爭電錶、電信線路、水錶。至於系爭建
      物之管理費用如何分擔，以及位於系爭建物後方之違章建
      築所生之糾紛，均屬另一問題，併此敘明。
（四）綜上所述，被上訴人就系爭建物之公共設施部分即台中市
      ○區○○段9小段569建號建物，得通行及使用，並不須移
      除系爭電錶、電信線路、水錶。從而，上訴人本於侵權行
      為及物上請求權之法律關係，請求被上訴人不得主張台中
      市○區○○段9小段569建號之建物使用權及通行權，並應
      移除系爭電錶、電信線路、水錶，及願供擔保請准予宣告
      假執行，為無理由，應予駁回。原審為上訴人敗訴之判決
      ，洵無違誤。上訴意旨指摘原判決不當，求予廢棄改判，
      為無理由，應予駁回其上訴。
四、本件事證已臻明確，兩造其餘攻擊防禦方法及舉證，核與判
    決結果無影響，爰不逐一論述，併予敘明。
五、據上論結，本件上訴為無理由，依民事訴訟法第436條之1第
    3項、第463條、第449條第1項、第78條，判決如主文。
中    華    民    國   100    年    9     月    2     日
                  民事第三庭  審判長法  官  許秀芬
                                    法  官  黃佳琪
                                    法  官  陳宗賢
正本證明與原本無異。
本判決不得上訴。
中    華    民    國   100    年    9     月    2     日
                                    書記官  蔡柏倫